臺灣新竹地方法院交通事件裁定　　　　 94年度交聲字第47號
移送機關　交通部公路總局新竹區監理所新竹市監理站
異議人即
受處分人　甲○
上列異議人因違反道路交通管理處罰條例案件，對交通部公路總
局新竹區監理所新竹市監理站94年1 月19日竹監三字第裁51－Ｅ
00000000號違反道路交通管理事件裁決處分，聲明異議，本院裁
定如下：
    主  文
原處分撤銷。
甲○駕車行經有燈光號誌管制之交岔路口闖紅燈，處罰鍰新臺幣
肆仟伍佰元，並記違規點數點。
    理  由
一、按受處分人，不服主管機關所為之處分，得於接到裁決書之
    翌日起二十日內，向管轄地方法院聲明異議。又交通法庭認
    為聲明異議雖無理由而原處分不當或違法者，應以裁定將原
    處分經聲明異議部分撤銷，並自為裁定，道路交通管理處罰
    條例第87條第1 項、道路交通案件處理辦法第20條前段分別
    定有明文。
二、次按行車管制號誌之圓形紅燈，係車輛面對圓形紅燈表示禁
    止通行，不得超越停止線或進入路口，此為道路交通標誌標
    線號誌設置規則第206 條第5 款定有明文。又汽車駕駛人，
    行經有燈光號誌管制之交岔路口闖紅燈者，處新臺幣1800元
    以上5400元以下罰鍰；再汽車駕駛人有同條例第53條情形者
    ，除依原條款處罰鍰外，並予記違規點數3 點，此分別為道
    路交通管理處罰條例第53條及第63條第1 項第3 款定有明文
    。
三、原處分意旨略以：異議人即受處分人甲○於民國93年9 月24
    日17時20分許，騎乘車牌號碼ＭＷＫ－３８２號重型機車，
    行經新竹市○道○路與水源街口時，有駕車行經有燈光號誌
    管制之交岔路口闖紅燈（西向東）之違規行為，為新竹市警
    察局交通隊第二分隊警員潘俊宏發覺，並在新竹市○道○路
    與建中路口處攔停，且填製新竹市警察局竹市警交字第E000
    00000 號舉發違反道路交通管理事件通知單當場舉發，惟異
    議人拒絕簽收，經員警記明事由，依違反道路交通管理事件
    統一裁罰基準及處理細則第11條第1 項第1 款規定，視為異
    議人已經收受該通知單，嗣異議人逾越上開舉發違反道路交
    通管理事件通知單上所載應到案日期30日以上提出申訴，經
    原處分機關函請舉發機關調查結果，認異議人確有前開違規
    行為，原處分機關乃依道路交通管理處罰條例第53條及違反
    道路交通管理事件統一裁罰基準等規定，於94年1 月19日以
    竹監三字第裁51－Ｅ00000000號違反道路交通管理事件裁決
    書，裁處異議人罰鍰新臺幣4500元。
四、聲明異議意旨略以：我當時並沒有闖紅燈，在警察把我攔下
    來以前，我確實有經過公道五路與水源街口，但我是綠燈行
    駛，如果我當時有闖紅燈，警察可以鳴笛，或者是按喇叭，
    而且我騎車的速度很慢，警察也是慢慢的追過來，我當時沒
    有簽收違規單，因為我不服云云，爰依法聲明異議。
五、經查：
（一）本件異議人即受處分人甲○於93年9 月24日17時20分許，
      騎乘車牌號碼ＭＷＫ－３８２號重型機車，行經新竹市○
      道○路與水源街口時，有駕車行經有燈光號誌管制之交岔
      路口闖紅燈（西向東）之違規行為，而經新竹市警察局交
      通隊第二分隊警員潘俊宏發覺，並在新竹市○道○路與建
      中路口處予以攔停，填製新竹市警察局竹市警交字第E000
      00000 號舉發違反道路交通管理事件通知單當場舉發，惟
      異議人拒絕簽收，經警員記明事由，依違反道路交通管理
      事件統一裁罰基準及處理細則第11條第1 項第1 款規定，
      視為異議人已經收受該通知單，嗣異議人逾越上開舉發違
      反道路交通管理事件通知單上所載應到案日期30日以上提
      出申訴，經原處分機關函請舉發機關調查結果，認異議人
      確有前開違規行為，原處分機關乃依道路交通管理處罰條
      例第53條及違反道路交通管理事件統一裁罰基準等規定，
      於94年1 月19日以竹監三字第裁51－Ｅ00000000號違反道
      路交通管理事件裁決書，裁處異議人罰鍰新臺幣4500元等
      情，有上開舉發違反道路交通管理事件通知單、交通部公
      路總局新竹區監理所新竹市監理站93年12月30日稽違9330
      03579 號函、新竹市警察局第二分局94年1 月7 日竹市警
      二分六字第0940000087號函、裁決書及送達證書等附卷可
      稽。
（二）證人即當時現場舉發之新竹市警察局交通隊第二分隊警員
      潘俊宏於本院訊問時到庭具結後證稱：當時我騎警用機車
      沿忠孝路右轉公道五路，公道五路和水源街口那個路口的
      燈號是紅燈，我準備停等時，前方有一輛機車往前衝，闖
      紅燈，當時我有開車上的警示紅燈，及鳴警報器，在公道
      五路與建中路口把他攔下。他說為何將他攔下，我說我在
      後方有看到你闖紅燈。我在填違規單時，他向我表示他心
      情不好，跟太太吵架，為何要將他攔下，我跟他說心情不
      好也不可以違法。（看到異議人闖紅燈時，與異議人之距
      離為何？）約5 至10公尺，他就在我正前方，我和他之間
      沒有其他車輛，當時天色不會很暗，還看的到。（有沒有
      可能他是闖黃燈？）不可能，因為已經紅燈很久。當時就
      只有異議人騎過去，其他的車都在停等，所以我才鳴警報
      器追過去。當時我的時速約4、50 ，在快要到下一個路口
      也就是建中路口時將他攔下等語綦詳，並為異議人自承：
      當時我心情真的不是很好，所以我才跟警察說我心情不好
      ，當時天色還看的到，我被警察攔下時，只有我一臺車。
      （當時車速？）時速3、40，4、50。（你發現有警車在你
      後面攔你時，你就停下嗎？）不是，是他騎到我前面把我
      攔下，我才知道等語在卷。而燈光號誌之違反，其所需之
      舉證狀態稍縱即逝，除設有感應照相之路口外，事後無法
      還原現場狀態，惟交通警員掣單舉發違反道路交通管理處
      罰條例所列之違規事實，本質上為行政處分，係公務員基
      於職務上權力，依法就特定之具體事件所為具有公法上效
      果之單方行政行為，基於公務員為公法上行為具有公信力
      之原則，該行政處分當可被推定為真正，其據以依法處分
      之事實認定亦為真正無誤，此與民事訴訟法第355 條第1
      項規定：「文書依其程式及意旨得認作公文書者，推定其
      為真正」之情形相同。本此公信原則，乃立法者賦予行政
      機關制定違反道路交通管理事件統一裁罰基準及處理細則
      ，使勤務警員得當機處分，以達其維護交通秩序、安全之
      行政目的。反之，若謂公務員一切行政行為均需預留證據
      以證其實，則國家行政勢必窒礙難行。據此，刑事訴訟法
      就犯罪證據有關之規定中與屬行政秩序罰之交通違規裁罰
      本質不合之部分，自不在準用之列。更何況異議人亦未能
      就執勤警員之舉發有誤再提出相關證據以供調查，本院經
      查亦無任何證據足資證明員警有捏造事實違法取締之情事
      ，則執勤警員本其維護交通秩序、安全職責所為之舉發，
      自應受到合法、正確之推定。且徵諸證人潘俊宏與異議人
      並無仇怨，其依法執行公務自無任意誣陷異議人之動機及
      目的，參以舉發違規時間證人潘俊宏即騎乘警用機車因遇
      紅燈準備停等之際，異議人係騎乘前述重型機車經過證人
      潘俊宏身旁後，闖越紅燈並往前繼續行駛，當時也只有異
      議人一人為此行為，證人潘俊宏後來往前追，將異議人攔
      停，當時時速約4、50 等情，已如前述，足見，舉發違規
      地點復無其他車輛足以混淆或因異議人車速太快瞬間經過
      證人潘俊宏面前而可能導致證人潘俊宏誤認之情事，則證
      人潘俊宏所為上揭證詞之可信度要屬無疑，是以異議人上
      開所辯各節，洵無可採。
六、綜上所述，本件異議人在設有燈光號誌管制之交叉路口違規
    闖越紅燈之事實明確，洵堪認定。原處分機關依道路交通管
    理處罰條例第53條之規定，裁處異議人罰鍰4500元，固非無
    據，但漏未依據同條例第63條第1 項第3 款規定，對異議人
    記違規點數三點，是有不當。從而本件異議雖無理由，惟原
    處分既有不當，自應由本院將原處分撤銷，依道路交通管理
    處罰條例第53條、第63條第1 項第3 款及違反道路交通管理
    事件統一裁罰標準表之規定，裁定如主文第2 項所示之處分
    ，以資適法。
據上論斷，依道路交通案件處理辦法第20條前段，裁定如主文。
中　　華　　民　　國　　94　　年　　6 　　月　　30　　日
                  交通法庭    法　官　　楊惠芬
以上正本證明與原本無異。
如不服本裁定，應於裁定送達後5日內向本院提出抗告狀。
中　　華　　民　　國　　94　　年　　7 　　月　　5 　　日
                              書記官    汪淑菁
